臺灣高等法院刑事判決　　　　　　　　　　　　　九十一年度上訴字第二八七號
　　上　訴　人　臺灣宜蘭地方法院檢察署檢察官
　　上　訴　人
　　即　被　告　乙○○
　　　　　　　　甲○○
　　　　　　　　丁○○
　　　　　　　　丙○○
右上訴人因被告違反臺灣地區與大陸地區人民關係條例案件，不服臺灣宜蘭地方法院
九十一年度訴字第二一六號，中華民國九十一年八月二十一日第一審判決（起訴案號
：臺灣宜蘭地方法院檢察署九十一年度偵字第三五二、八二三號）提起上訴，本院判
決如左：
    主  文
上訴駁回。
    事  實
一、乙○○於民國九十一年二月間為南方澳籍「鯤益發號」ＣＴ二─○○五二七二號
    漁船之船長，甲○○及丙○○為該船船員，渠三人明知大陸地區人民非經主管機
    關許可，不得進入臺灣地區，乙○○、甲○○二人基於概括之犯意，與丙○○基
    於共同犯意之聯絡，於九十一年二月三日凌晨二時四十分許，乙○○三人駕駛上
    開漁船自宜蘭縣南方澳南安安檢所報關出港後，於同日晚間九時許，行駛至大陸
    福建省外海約十五海浬外，載運未經許可入境之大陸地區人民林朝英、俞秀英、
    王翠雲、鄧小滿等四人後返回，意圖使上開林朝英等四名大陸地區人民非法進入
    臺灣地區（林朝英、俞秀英、王翠雲、鄧小滿均另由臺灣宜蘭地方法院檢察署檢
    察官為不起訴處分），嗣於同年二月四日下午四時三十分許，在宜蘭縣頭城鎮龜
    山島北邊約二海浬處即北緯二四度五十分、東經一二一度五九分（我國領海內）
    為警查獲。嗣乙○○、甲○○復承前之概括犯意，與丁○○基於共同犯意之聯絡
    ，於同年三月十八日晚間九時許，由甲○○任上開漁船之船長，與乙○○、丁○○三人，駕駛上開漁船自宜蘭縣蘇澳港出港後，於同年月十九日晚間九時許，行
    駛在大陸福建省平潭外海約十五海浬處，載運未經許可入境之大陸地區人民肖武
    、曾台福、林齊發、曾而發、吳剛鳴、陳琴、韓玉平、雷玉喜、雷春花、王珊等
    十人後返回，意圖使上開大陸人民非法進入臺灣地區，嗣於同年月二十日晚間九
    時二十分許，在宜蘭縣石城外海二十二海浬處即北緯二四度五八分、東經一二二
    度二二分（公海），在尚未入境前即為警查獲。
二、案經行政院海岸巡防署海洋巡防總局第七海巡隊報請臺灣宜蘭地方法院檢察署檢
    察官偵查起訴。
    理  由
一、訊據被告乙○○、甲○○、丙○○三人對於右揭事實坦承不諱，三人所述互核無
    誤；被告丁○○則坦承於九十一年三月十八日，與乙○○、甲○○二人駕駛「鯤
    益發號」漁船自宜蘭縣蘇澳港出港之事實，惟辯稱：伊於是事前並不知情，伊以
    為只是去捕魚云云。經查：
  (一)右揭事實，已據大陸地區人民林朝英、俞秀英、王翠雲、鄧小滿、肖武、曾台福
    、林齊發、曾而發、吳剛鳴、陳琴、韓玉平、雷玉喜、雷春花、王珊等人於第七
    海巡隊訊問時及偵訊時證述明確，並有機漁船進出港檢查表、行政院海岸巡防署
    海洋巡防總局第七海巡隊非法入境大陸漁民基本資料及安檢站進出港登記簿影本
    、「鯤益發號」漁船電腦查詢資料、現場照片、被告甲○○、乙○○台灣地區船
    籍證影本等附卷可證。再被告甲○○、乙○○、丙○○三人載運大陸地區人民於
    九十一年二月四日下午四時三十分許，在宜蘭縣頭城鎮龜山島北邊約二海浬處即
    北緯二四度五十分、東經一二一度五九分為警查獲，查獲地經函詢內政部地政司
    後，該查獲地點係屬我國領海，有內政部九十一年五月七日台內地字第○九一○○六八三五○號函附卷可憑；另被告甲○○、乙○○、丁○○三人載運大陸地區
    人民於九十一年三月二十日晚間九時二十分許，在宜蘭縣石城外海二十二海浬處
    即北緯二四度五八分、東經一二二度二二分為警查獲，該查獲地點係於我國領海
    外，亦有行政院海岸巡防署海岸巡防總局第七海巡隊九十一年六月十七日（九一
    ）洋局七偵字第○九一Ｊ○○○七一七號函及內政部九十一年六月二十八日台內
    地字第○九一○○六八七四九號函在卷可稽。
  (二)被告丁○○雖辯稱：伊於載運大陸地區人民前並不知情，以為去捕魚云云，然上
    開事實業經共同被告甲○○、乙○○二人自承在卷，且被告於偵訊及本院調查時
    ，均自承伊係和共同被告甲○○、乙○○二人輪流駕駛漁船，且被告甲○○、乙○○、丁○○於九十一年三月十八日晚間九時自宜蘭縣蘇澳鎮出海，於九十一年
    三月十九日晚間九時許至大陸福建省平潭外海，期間歷時一日，且被告並自承目
    睹大陸地區人民上船，則被告既係擔任漁船船員，對於接駁時所處位置，依其職
    業性質，衡情必然會注意船舶航行之時間及羅盤當時所顯示經緯度位置，復參以
    大陸地區人民肖武等十人於上船後，安置於漁船船艙下方躲藏等行為，顯見被告
    丁○○確有以上開船舶私行運送上開大陸地區人民進入台灣地區之犯意及行為，
    被告丁○○上開辯詞，核屬事後卸責之詞，尚無可採。綜上所述，本件事證明確
    ，被告甲○○、乙○○、丙○○、丁○○四人犯行足堪認定，應依法論科。
二、按臺灣地區與大陸地區人民關係條例第二條第一款明定，台灣地區係指台灣、澎
    湖、金門、馬祖及政府統治權所及之其他地區；又中華民國領海為自基線起至其
    外側十二浬間之海域，為中華民國領海及鄰接區法第三條所明定，被告乙○○、
    甲○○、丙○○三人於九十一年二月三日駕駛「鯤益發號」漁船，前往大陸地區
    載運大陸地區人民王朝英等四人進入台灣地區，其等三人所為，核均係違反臺灣
    地區與大陸地區人民關係條例第十五條第一款之不得使大陸地區人民非法進入台
    灣地區之規定，應依同條例第七十九條第一項論罪；被告乙○○、甲○○、丁○○三人於九十一年三月十八日駕駛上開漁船前往大陸地區載運大陸地區人民肖武
    等十人欲進入台灣地區之行為，核其等三人所為，均係犯違反臺灣地區與大陸地
    區人民關係條例第十五條第一款之不得使大陸地區人民非法進入台灣地區之規定
    ，應依同條例第七十九條第一項及同條第三項之使大陸人民非法進入台灣地區未
    遂罪處斷；被告乙○○、甲○○二人先後二次犯行，時間緊接，方法相同，均觸
    犯犯罪構成要件相同之罪，顯係基於概括犯意為之，均應依刑法第五十六條連續
    犯之規定，論以同條例第七十九條第一項之既遂罪（其二人第二次之行為係屬未
    遂犯）一罪，並加重其刑。另被告丁○○已著手於載運大陸地區人民犯罪行為之
    實施，而未至進入台灣地區之結果，為未遂犯，應依刑法第二十六條前段之規定
    按既遂犯刑度減輕其刑。被告乙○○、甲○○、丙○○三人就九十一年二月間載
    運大陸地區人民之犯行，及被告乙○○、甲○○、丁○○三人就九十一年三月間
    載運大陸地區人民之犯行，有犯意聯絡及行為之分擔，皆為共同正犯。
三、原審以被告等犯罪明確可以認定，適用台灣地區與大陸地區人民關係條例第七十
    九條第一項、第三項，刑法第十一條前段、第二十八條、第五十六條、第二十六
    條前段、第四十一條第一項前段，罰金罰鍰提高標準條例第二條，並審酌被告四
    人犯罪之動機，以出海捕漁掩飾犯行之方式，私行運送大陸地區人民，對台灣地
    區治安及國家安全之危害程度、及犯罪後被告乙○○、甲○○、丙○○三人坦承
    犯行，態度良好等一切情狀，分別量處如主文所示之刑，並就被告丙○○、丁○○二人諭知易科罰金之折算標準，以示懲儆。復敘明被告所有供犯罪所用之物是
    否應予沒收，應依被告犯罪情節之輕重、沒收物之價值及沒收後所生之影響等情
    ，依比例原則予以衡量，而審酌被告等載運大陸地區人民之次數、所得之報酬及
    上開漁船之價值，且若將該漁船沒收勢必造成被告生計之困難，對被告所有之漁
    船未併予宣告沒收之理由，其認事用法量刑，經核均無不合，量刑亦屬允適。被
    告四人上訴意旨以原審量刑過重，並以入監服刑對家庭生計影響極大為由，請求
    宣告緩刑云云；惟按宣告緩刑，應就被告有無再犯之虞，及能否由於刑之宣告而
    策其自新等加以審酌，與被告之家庭生計無關，且緩刑之宣告，係實體法上賦予
    法院得為自由裁量之事項，不能任意指摘，被告等人之上訴為無理由。至公訴人
    上訴意旨，以原審量刑過輕，低估被告等偷渡集團之有組織犯罪行為對於台灣地
    區治安所可能造成影響，及原審未就被告漁船宣告沒收，均有不當，而指摘原判
    決；按刑法關於沒收之規定，除違禁物必須沒收外，其餘均採得科主義，是法院
    對於供犯罪所用之物，沒收與否，本可自由裁量（參照最高法院十九年上字第一
    六五一號判例），是對於法院裁量職權之行使，不得任意指摘為違法，而原審之
    量刑並無不當，已如前述，是公訴人之上訴亦無理由，本件之上訴均應駁回。
據上論斷，應依刑事訴訟法第三百六十八條，判決如主文。
本案經檢察官費玲玲到庭執行職務。
中      華      民      國      九十一      年    十    月    二十九    日
                              臺灣高等法院刑事第十三庭
                                  審判長法  官  蔡    燉
                      法  官  鄧  振  球
                                        法  官  李  春  地
右正本證明與原本無異。
如不服本判決應於收受送達後十日內向本院提出上訴書狀，其未敘述上訴之理由者並
得於提起上訴後十日內向本院補提理由書（均須按他造當事人之人數附繕本）。
                                        書記官  柳  秋  月
中      華      民      國    九十一    年       十     月    三十一    日
附錄本判決論罪科刑法條：
台灣地區與大陸地區人民關係條例第七十九條第一項、第三項
違反第十五條第一款規定者，處五年以下有期徒刑、拘役或科或併科新台幣五十萬元
以下罰金。
第一項之未遂犯罰之。
